臺灣高等法院花蓮分院刑事判決　　　　　　　　　　　　九十四年度上訴字第四號
　　上　訴　人　臺灣臺東地方法院檢察署檢察官
　　被　　　告　丙○○
　　指定辯護人　甲○○律師
右上訴人因殺人未遂案件，不服臺灣臺東地方法院九十三年度訴字第五七號，中華民
國九十三年十一月十八日第一審判決（起訴案號：臺灣臺東地方法院檢察署九十三年
度偵字第一一一號）提起上訴，本院判決如左：
    主  文
上訴駁回。
    事  實
一、丙○○前於民國八十六年間，因妨害風化案件，經本院判處有期徒刑三年確定，
    於八十九年六月八日執行完畢，仍不知警惕。
二、緣丙○○與乙○○係臺東縣臺東市○○○路一一六號「天上人間ＫＴＶ」店同事
    ，於九十二年十一月十九日晚間十一時五十分許，在上址大廳內，因丙○○先前
    停機車不小心擦撞乙○○所有自小客車之理賠爭議，引發口角，爭執間丙○○不
    滿乙○○對其出言訕笑，氣憤難平，竟萌殺意，即自該ＫＴＶ店內廚房取出刀刃
    長三、四十公分單面開鋒，類似西瓜刀之銳利刀械一支（非丙○○所有），朝乙
    ○○揮砍並追殺，計六刀砍中乙○○身體，分別造成左腋下約二十公分深及肌肉
    層並大量出血之傷口、左協部二處各為十二公分及十公分深及肌肉層傷口、左肘
    八公分傷口併肌腱斷裂、左膝十二公分傷口並深及膝關節內等傷害，適經在場之
    賴元寶及陳昱凱出聲喝止，丙○○始罷手離去現場，並將前述刀械一支攜出丟置
    在臺東縣臺東市附近海中，乙○○經緊急送醫至開刀房時已呈現出血性休克現象
    ，經急救始倖免於死。
三、案經被害人乙○○訴由臺東縣警察局臺東分局報告臺灣臺東地方法院檢察署檢察
    官偵查起訴。
    理  由
一、認定犯罪事實所憑之證據及理由
（一）被告丙○○坦承於前揭時地持刀械由上往下，揮砍被害人身體，並致被害人受
      有前揭傷害之行為（見原審卷六二至六八頁、本院卷九十四年四月二十六日筆
      錄）。
（二）右揭事實，業據證人即告訴人乙○○證述綦詳（見原審卷五六至六一頁），核
      與證人陳昱凱證述情節大致相符（見原審卷五三至五六頁）。
（三）有告訴人乙○○之診斷證明書一份、馬偕醫院台東分院九十三年十一月三日馬
      院東醫字第乙九三八○一九號函、病歷資料影本、現場照片四張暨現場平面圖
      一份在卷可考（見警卷十、十二至十四頁、原審卷三十至三四頁）。
二、對於被告及指定辯護人辯解本院之判斷
（一）被告及指定辯護人辯解要旨
      均辯稱：伊因平常受到被害人欺負，只是要給被害人一個教訓，並沒有要殺害
      乙○○之犯意云云。
（二）不採的理由
  １、本件被告持以行兇之刀子係長三、四十公分單面開鋒，類似西瓜刀之銳利刀械
      ，且當時被告均以右手由上往下揮砍多次，被害人躲到冰箱旁空隙後，被告猶
      過去又補上一、二刀等情，業據證人乙○○、陳昱凱證述明確。
  ２、被害人被送急診就醫當時之身體所受之傷害為：「左腋下約二十公分深及肌肉
      層並大量出血之傷口、左協部二處各為十二公分及十公分深及肌肉層傷口、左
      肘八公分傷口併肌腱斷裂、左膝十二公分傷口並深及膝關節內，被害人因左腋
      下大量出血及各傷口皆合併肌肉肌腱斷裂，當日緊急送開刀房施行手術，至開
      刀房時被害人已出現出血性休克現象，血壓僅五一／二三，此種出血性休克足
      以致死」，有馬偕醫院台東分院九十三年十一月三日馬院東醫字第乙九三八○
      一九號函及病歷資料影本在卷可稽。又被害人遭攻擊後，大量血跡噴濺多處，
      失血甚多，有現場照片四張暨現場平面圖一份附卷可按。
  ３、被告持以行兇之刀子既長且利，下手的方式乃以右手由上往下揮砍，用力甚猛
      ，而當時被害人係處於非受制之動態狀況，其又確有抵擋、閃躲反應，客觀上
      已難認被告可明確針對何特定非致命部位為攻擊，又被告攻擊過程不但揮砍刀
      數甚夥，又有追殺過程，足見被告之攻擊犯意甚堅；再依上揭函載傷口受創程
      度以觀，可見被告使力力道非輕，其中「左腋下約二十公分深及肌肉層並大量
      出血之傷口、左協部二處各為十二公分及十公分深及肌肉層傷口」，已屬身體
      器官、血管密集重要部位，使力稍有不慎，客觀上亦可預見致命之虞，再參酌
      被害人遭攻擊後，大量血跡噴濺多處，失血甚多等情，可見被告於持刀揮砍被
      害人時，應有欲致人於死之殺人犯意。被告辯稱僅係基於傷害之故意云云，顯
      屬事後卸責之詞，不足採信。
三、論罪科刑之理由
（一）核被告所為，係犯刑法第二百七十一條第二項、第一項之殺人未遂罪。被告先
      後砍殺被害人乙○○身體多處等行為，係基於同一殺人犯意下之接續行為，僅
      侵害一法益，應僅論以一罪。
（二）被告於八十六年間因妨害風化案件，經本院判處有期徒刑三年確定，於八十九
      年六月八日執行完畢，有臺灣高等法院被告全國前案紀錄表在卷可稽，依刑法
      第四十七條應論以累犯，所犯殺人未遂罪本刑有期徒刑部分應依法加重其刑。
      被告著手殺人行為之實施，未生死亡之結果，為未遂犯，應依刑法第二十六條
      前段之規定，按既遂犯之刑度，減輕其刑。
（三）原審依上開事證，適用前述法律，並爰審被告僅因細故即萌殺機，對被害人所
      造成損害非輕，卻迄未賠償被害人等情及其他一切犯罪情節，量處被告有期徒
      刑五年六月。經核認事用法均無不合，量刑亦屬妥當，檢察官據被害人請求上
      訴，指摘原判決量刑過輕為無理由，應予駁回。
四、適用法律
    程序法方面，刑事訴訟法第三百六十八條。
本案經檢察官林慧到庭執行職務。
中      華      民      國      九十四      年     五     月     十     日
                                  審判長法官  吳  鴻  章
                                        法官  林  慶  煙
                                        法官  蔡  勝  雄
右正本證明與原本無異。
如不服本判決，應於判決送達後十日內向本院提出上訴狀。其未述理由者，並應於
提出上訴狀後十日內向本院補提理由狀(須附繕本)。
                                      書記官  陳  有  信
中      華      民      國      九十四      年     五     月     十     日
